【裁判字號】    97,易,2252
【裁判日期】    970702
【裁判案由】    詐欺
【裁判全文】
臺灣臺中地方法院刑事判決              97年度易字第2252號
公  訴  人  臺灣臺中地方法院檢察署檢察官
被      告  甲○○
上列被告因詐欺案件，經檢察官提起公訴（96年度偵字第3854號
），被告於準備程序中就被訴事實為有罪之陳述，經本院合議庭
評議後裁定由受命法官獨任改行簡式審判程序審理，判決如下：
    主    文
甲○○幫助意圖為自己不法之所有，以詐術使人將本人之物交付
，處有期徒刑貳月，如易科罰金，以新臺幣壹仟元折算壹日。
    犯罪事實
一、甲○○可預見金融帳戶係個人理財之重要工具，關係個人財
    產、信用之表徵，一般人利用他人名義之金融帳戶，常與詐
    欺取財之犯罪密切相關，且取得他人存摺之目的，在於收取
    贓款及掩飾犯行不易遭人追查，又對於提供帳戶之行為本身
    ，雖無引發他人萌生犯罪之確信，但仍不顧他人所可能遭受
    之危險，竟基於縱若有人持以犯詐欺取財罪亦不違反其本意
    之幫助犯意，於96年12月25至31日間之某日，在臺中市○○
    路肯德基速食店，以新臺幣（下同）3000元之代價，將其向
    台新商業銀行北臺中分行申請開立帳號00000000000000號帳
    戶之存摺、提款卡及密碼，提供予姓名年籍不詳之詐騙集團
    成員使用。該詐騙集團成員於取得甲○○提供之前開台新商
    業銀行北臺中分行帳戶之存摺、提款卡及密碼後，竟基於詐
    欺取財之犯意，意圖為自己不法之所有，於97年1月2日16時
    許，利用網際網路MSN即時通發送援交訊息予乙○○，向乙
    ○○謊稱為檢視其身分要求持提款卡前往自動櫃員機轉帳以
    供查驗，再以轉帳匯出之款項因系統發生錯誤遭卡住必須另
    外提供帳戶將錢轉帳匯入為由，致使乙○○誤信為真，陷於
    錯誤，遂於97年1月2日22時39分20秒許、22時42分57秒許、
    22時47分37秒許、22時49分07秒許、22時51分40秒許，前往
    上海商業銀行，依照指示利用自動櫃員機以現金存款之方式
    ，接續匯款21000元、20000元、20000元、20000元、10000
    元，合計91000元甲○○所申請開立之前開台新商業銀行北
    臺中分行帳戶內，乙○○事後始知受騙。
二、案經乙○○訴由臺中市警察局第五分局報告臺灣臺中地方法
    院檢察署檢察官偵查起訴。
    理    由
一、訊據被告甲○○對於上揭時地，以3000元之代價，提供其申
    請開立之台新商業銀行北臺中分行帳戶予該姓名年籍不詳之
    詐騙集團成員作為向告訴人乙○○詐財之匯款帳戶使用等情
    ，業經坦認屬實，核與告訴人乙○○於警詢中之指訴情節相
    符，並有告訴人乙○○受騙匯款之臺北富邦銀行自動櫃員機
    交易明細表影本一份及台新銀行自動櫃員機交易明細表影本
    三份、被告申請開立台新商業銀行北臺中分行帳戶之開戶資
    料及交易往來明細各一份在卷可稽，被告自白供述與現有事
    證相符，應堪置信。按刑法上之故意，區分直接故意（確定
    故意）與間接故意（不確定故意），「行為人對於構成犯罪
    之事實，明知並有意使其發生者」為直接故意，「行為人對
    於構成犯罪之事實，預見其發生而其發生並不違背其本意者
    」為間接故意；又金融帳戶為個人理財之工具，申請開設金
    融帳戶並無任何特殊之限制，一般民眾皆能自由申請開戶，
    並得同時在不同金融機構申請多數存款帳戶使用，乃眾所周
    知之事實，依一般人之社會生活經驗，倘係合法收入，本可
    自行向金融行庫開戶使用，而無向他人取得帳戶之必要；苟
    不以自己名義申請開戶，反以不正方式向不特定人取得他人
    之金融機構帳戶使用，衡情應能懷疑其目的在於施用詐騙手
    段以非法取得他人財物，且以不實訊息之方式而詐欺取財之
    犯罪類型層出不窮，該等犯罪多數均係利用人頭帳戶作為出
    入帳戶，並經網路、媒體廣為披載，被告係已成年之人，亦
    當能夠知悉社會上常有利用人頭帳戶從事詐欺取財之犯罪情
    事，且被告對於該詐騙集團成員取得其前開台新商業銀行北
    臺中分行帳戶作為實施詐欺取財之犯行應可預見，而被告既
    仍願提供帳戶，更徵對於其帳戶被利用作為向人詐騙財物之
    情，並無違背其本意。至被告交付其台新商業銀行北臺中分
    行帳戶存摺、提款卡及密碼之行為，既非詐欺取財罪之構成
    要件行為，且查無任何證據足資證明被告與該詐欺集團成員
    間有何共同詐欺取財之犯意聯絡，足認被告應僅係出於幫助
    犯罪之行為。本件事證明確，被告犯行，洵堪認定。
二、查：該姓名年籍不詳之詐欺集團成員於取得被告提供之前開
    台新商業銀行北臺中分行帳戶後，基於詐欺取財之犯意，意
    圖為自己不法之所有，向告訴人乙○○施以詐術，致使告訴
    人乙○○因而受騙，依照指示接續以現金存款之方式，匯款
    至被告所申請開立交付予該詐欺集團成員使用之台新商業銀
    行北臺中分行帳戶內，而詐得財物，核該詐騙集團成員所為
    ，係犯刑法第三百三十九條第一項之詐欺取財罪。本件被告
    將其所申請開立之台新商業銀行北臺中分行帳戶交予詐騙集
    團成員作為詐欺取財之匯款帳戶使用，顯係基於幫助他人詐
    欺取財之犯意，且所為提供帳戶予他人之行為係屬刑法詐欺
    取財罪構成要件以外之行為，其既以幫助他人犯罪之意思而
    參與犯罪構成要件以外之行為，核被告所為，係犯刑法第三
    十條第一項前段、第三百三十九條第一項之幫助詐欺取財罪
    。被告幫助詐欺集團成員犯詐欺取財罪，為幫助犯，應依刑
    法第三十條第二項之規定，減輕其刑。爰審酌被告因謀職無
    著，缺錢花用，遂出售其銀行帳戶予詐騙集團作為向人詐欺
    取財之匯款帳戶使用，被告之行為，助長犯罪之不良風氣，
    幫助犯罪者隱匿真實身分，增加檢警查緝犯罪之困難性，間
    接造成更多人之遭受損害，其行固屬可議，惟因被告犯罪後
    業經坦承犯行，犯後態度良好，且被告本身並未實際參與詐
    欺取財之犯行，可責難性較為輕微，考量告訴人乙○○遭詐
    騙之金額為91000元，及被告出售銀行帳戶獲得之代價為300
    0元等一切情狀，量處如主文所示之刑，併予諭知易科罰金
    之折算標準，以示懲儆。
據上論斷，應依刑事訴訟法第二百七十三條之一第一項、第二百
九十九條第一項前段，刑法第三十條第一項前段、第二項、第三
百三十九條第一項、第四十一條第一項前段，刑法施行法第一條
之一第一項、第二項前段，判決如主文。
中    華    民    國    97    年    7     月    2     日
                  刑事第五庭    法  官  巫淑芳
上正本證明與原本無異。
如不服本判決，應於收受送達後10日內向本院提出上訴書狀（應
敘述具體理由並附繕本）。
上訴書狀如未敘述理由，應於上訴期間屆滿後20日內補提理由書
於本院。
                                書記官  王麗麗
中    華    民    國    97    年    7     月    2     日
附錄論罪科刑法條：
中華民國刑法第339條：
意圖為自己或第三人不法之所有，以詐術使人將本人或第三人之
物交付者，處五年以下有期徒刑、拘役或科或併科一千元以下罰
金。
以前項方法得財產上不法之利益或使第三人得之者，亦同。
前二項之未遂犯罰之。


司法院資訊處製作；財團法人民間司法改革基金會備份。
